臺灣高雄地方法院民事裁定　　　　　　　　 95年度破字第2號
聲　請　人　甲○○
當事人間聲請宣告破產事件，本院裁定如下：
    主    文
聲請駁回。
程序費用由聲請人負擔。
    理    由
一、本件聲請意旨略以：聲請人截至聲請時即民國95年1 月19日
    止，資產總計僅新台幣（下同）2,891,400 元，包括價值
    1,065,600 元坐落高雄市○○區○○段88地號土地所有權應
    有部分一萬分之五十（下稱系爭土地）、價值1,442,800 元
    高雄市○鎮區○○段4396建號建物所有權及共用部分同段
    4403建號建物所有權應有部分一萬分之六十四（含停車位編
    號地下二層28，權利範圍一萬分之二十八，以下統稱系爭建
    物）、價值335,000 元車牌號碼3918-ME 自用小客車1 輛（
    下稱系爭自小客車）及現金480,000 元，然積欠債務已達
    7,683,069 元，又其配偶突然失業，並有2 名年幼子女待養
    ，聲請人顯不能清償負債，而有宣告破產之原因，爰依破產
    法之規定，聲請宣告破產云云。
二、按破產，對債務人不能清償債務者，宣告之，破產法第57條
    固定有明文。惟破產程序係以破產人之一切財產構成破產財
    團，經由破產管理人依法定程序處理後，將之用以清償全體
    破產債權人，以滿足債權人之債權，且管理破產財團所需支
    出各項財團費用及債務，依破產法第97條規定，均優先於破
    產債權受清償。又在破產宣告前，對於債務人之財產有質權
    、抵押權或留置權者，就其財產有別除權，有別除權之債權
    人，得不依破產程序而行使其權利，破產法第108 條亦定有
    明文。職是，若破產財團所有之財產，不足清償財團費用、
    財團債務、具有別除權之債權及優先受償之稅捐時，即無宣
    告破產之實益，得駁回其聲請。
三、查，聲請人主張截至聲請時積欠之債務達7,683,069 元等情
    ，業據其提出債權人清冊、各債權人債權申報書（見本院卷
    第9 頁、第12頁～第21頁）為證，堪予採信。又聲請人有系
    爭土地、系爭建物及系爭自用小客車，分別價值1,065,600
    元、1,442,800 元及335,000 元等情，有土地所有權狀、建
    物所有權狀、行車執照及鑑定報告為證（見本院卷第24頁～
    31頁、第250 頁～第252 頁），堪信為真實。另聲請人主張
    其有現金480,000 元云云，固據其提出面額480,000 元、發
    票人為林景生、受款人為聲請人、付款人為彰化商業銀行股
    份有限公司北高雄分行、編號KB0000000 號之支票影本1 紙
    為證（見本院卷第253 頁）。然查，前開支票業於95年5 月
    3 日遭兌領乙節，此經本院依職權向彰化商業銀行股份有限
    公司屏東分行函詢屬實，有該分行96年6 月5 日彰屏字第
    0961422 號函在卷可稽（見本院卷第290 頁）。此外，聲請
    人復未能提出其他證據證明其確有現金480,000 元，是其主
    張有現金480,000 元云云，尚難採信。另經本院依職權調取
    稅務電子閘門財產所得調件明細表之結果，聲請人尚有投資
    奇美電子股份有限公司，現值約11,030元乙節，此有電子稅
    務電子閘門附卷可稽（見本院卷第269 頁）。綜上，聲請人
    債務達7,683,069 元，資產僅2,854,430 元（計算式：1,06
    5,600 元＋1,442,800 元＋335,000 元＋11,030元＝2,854,
    430 元），堪認其不足以清償債務，而有破產之原因。
四、惟查，聲請人將系爭土地及系爭建物共同設定第一順位最高
    限額抵押權2,500,000 元予臺灣土地銀行股份有限公司（下
    稱土地銀行）、設定第二順位最高限額抵押權48,000元予台
    新國際商業銀行股份有限公司（下稱台新銀行），分別擔保
    其向土地銀行、台新銀行之借款債務，而尚欠土地銀行本金
    2,239,871 元、欠台新銀行346,024 元，聲請人亦將系爭自
    用小客車設定動產擔保抵押權518,585 元予南山人壽保險股
    份有限公司（下稱南山公司），尚欠南山公司204,278 元等
    情，此經本院依職權向土地銀行、台新銀行及南山公司查詢
    屬實，並有土地謄本、建物謄本、台新銀行95年2 月21日陳
    報狀、土地銀行96年3 月26日民事呈報狀、南山公司95年2
    月14日及96年5 月16日民事陳報狀在卷可稽（見本院卷第26
    ～29頁、第142 頁、第265 頁、第108 頁、第281 頁），足
    見土地銀行、台新銀行對系爭土地及建物之抵押債權金額合
    計達2,585,895 元（計算式：2,239,871 元＋346,024 元＝
    2,585,895 元），又系爭土地及建物之價值合計僅2,508,60
    0 元（計算式：1,065,600 元＋1,442,800 元＝2,508,600
    元），故土地銀行、台新銀行行使別除權後，系爭土地及建
    物則未能納入破產財團，至於系爭自用小課車則尚餘130,72
    2 元（計算式：車價值335,000 元－抵押債權204,27 8元＝
    130,722 元）可納入破產財團。基上，聲請人可納入破產財
    團之財產合計僅141,752 元（計算式：130,722 元＋投資奇
    美股份有限公司現值11,030元＝141,752 元）。依目前破產
    實務，破產管理人之報酬約需50,000元，且破產程序必須召
    開債權人會議、出售資產、分配破產財團，通常1 年尚無法
    終結，依司法院頒布之各級法院辦案期限實施要點第2 點之
    規定，破產事件之辦案期限則為2 年，縱令審酌聲請人之資
    產不多，出售資產及分配之程序應較單純，而以1 年計算，
    因聲請人現住於高雄市，其配偶及2 名幼子均須仰賴其照料
    等情，為聲請人所自承，並有全戶戶籍資料查詢結果在卷可
    按（見本院卷第284 ～287 頁），堪認聲請人負扶養其配偶
    及幼子之義務。依行政院主計處公布之94年度家庭收支調查
    報告記載，高雄市平均每戶人數為3.33人，消費支出為713,
    119 元，可知高雄市每人每年平均消費支出約為214,150 元
    （計算式：713,119 ÷3.33＝214,150 ，小數點以下四捨五
    入），如以高雄市每人每年平均消費支出，計算聲請人及其
    配偶、2 名幼子每年應支出之必要生活費用，應為856,600
    元（計算式：214,150元×4＝856,600元）。退而言之，縱
    以內政部公布之95年度高雄市每人每月最低生活費為10,072
    元計算，聲請人每年應支出其個人、配偶及2名幼子之必要
    生活費用，最少亦需483,456元（計算式：10,072元×12月
    ×4人＝483,456元）。故聲請人所應支出之破產管理人報酬
    及其個人、配偶、2名幼子之必要生活費用等財團費用至少
    需要5333,456元（計算式：50,000元＋483,456元＝533,456
    元），然其得納入破產財團之財產僅141,752元，顯然不敷
    清償破產財團費用，遑論於清償財團債務後，再將剩餘之財
    產，分配予其他債權人，揆諸前揭說明，本件自無宣告破產
    之實益。綜上所述，聲請人聲請宣告破產，為無理由，應予
    駁回。
五、依破產法第5 條、民事訴訟法第95條、第78條，裁定如主文
    。
中　　華　　民　　國　　96　　年　　7 　　月　　20　　日
                      民事第三庭法　官　洪培睿
以上正本證明與原本無異。
如不服本裁定，應於送達後10日內向本院提出抗告狀，並繳納裁
判費新台幣1,000 元。
中　　華　　民　　國　 096　　年　　7 　　月　　20　　日
                                書記官  林慧君
